Tutorat | Statistik I | 21.07.2014

08 - Lineares Modell 1
========================================================

```{r}
suppressWarnings(suppressMessages(library(scatterplot3d)))
```

Sie untersuchen, ob die Werbung im Radio und die Attraktivität von Rock Stars den Verkauf ihrer Musikalben beeinflusst. Ihnen liegen Daten vor, die in der Datei **Album Sales 2.dat** zusammengefasst sind (Diese Datei stammt von der Website des Statistikbuchautors Andy Field, siehe: http://www.statisticshell.com/html/dsur.html).
Die Variable für die Anzahl verkaufter Alben heißt **sales**, die Variable für die Häufigkeit der Werbung im Radio heißt **airplay** und die Variable für die Attraktivität der Rock Stars heißt **attract**.


```{r}
setwd("C:/Users/Christian/Dropbox/Christian_HiWi/_Statistik I_Tutorat/08_Lineares Modell 1/Tutorat")
album.sales <- read.table("Album Sales 2.dat", header=T, sep="\t")
str(album.sales)
head(album.sales)
```


### a)
Erstellen Sie mit Hilfe von R eine multiple Regressionsgleichung mit Anzahl verkaufter Alben als Kriterium und mit der **Häufigkeit der Werbung im Radio** und **Attraktivität der Rock Stars** als Prädiktoren.

```{r}
model.sales <- lm(sales ~ airplay + attract, data=album.sales)
summary(model.sales)
model.sales$coefficients
```


### Scatterplot
```{r fig.width=12, fig.height=10}
scat <- scatterplot3d(album.sales$airplay, album.sales$attract, album.sales$sales, main="3D Scatterplot")
scat$plane3d(model.sales)
```


### b)
Geben Sie auch an, inwieweit beide Prädiktoren korreliert sind.

```{r}
cor(album.sales$airplay, album.sales$attract)  # Produkt-Moment-Korrelation
```

Es handelt sich um einen mittleren Zusammenhang, da r < |.3| und r > |.1|. 


### c)
Geben Sie für die ermittelte Regressionsgleichung auch den Determinationskoeffizienten R2 und den Standardschätzfehler SEE an.

```{r}
sum.model.sales <- summary(model.sales)
sum.model.sales$r.squared  # R-Squared
sum.model.sales$sigma  # Standard Error
```


### d)
Erstellen Sie für beide Prädiktoren noch einmal die multiple Regressionsgleichung, indem Sie aber dieses Mal die jeweiligen z-standardiierten Werte aller drei Variablen verwenden.

Zunächst wird der ganze Dataframe z-standardisiert
```{r}
z.album.sales <- as.data.frame(scale(album.sales))
```

Nun bilden wir das gleiche Modell aus den standardisierten Werten
```{r}
z.model.sales <- lm(sales ~ airplay + attract, data=z.album.sales)
summary(z.model.sales)
```

### e)
Sagen Sie anhand der ermittelten multiplen Regressionsgleichung, welcher Prädiktor bedeutsamer für die Anzahl verkaufter Alben ist.

```{r}
z.model.sales$coefficients
```

Airplay ist wichtiger, da der standardisierte Koeffizient größer ist als der Variable attract. 