Tutorat | Statistik I | 12.05.2014

01. Einfuerung in R
===========================================


Aufgabe 1 | Festival-Datei herunterladen
----------------------------------

* Ladet von folgender Webseite die Datei `festival.txt` herunter: 
[https://github.com/ch-bu/tutorat_statistik/blob/master/01_Einfuehrung/Tutorat/festival.txt](https://github.com/ch-bu/tutorat_statistik/blob/master/01_Einfuehrung/Tutorat/festival.txt).
* Speichert die Datei auf einen Ordner eures PCs. 

Bei der Datei handelt es sich um Daten von Festivalbesuchern. Die Datei hat 5 Variablen. 
* `thicknumb`: ID der Person
* `gender`: Geschlecht der Person ("Male", "Female")
* `day1`: Sauberkeit am ersten Tag des Festivals (0 = "Du stinkst ganz fuerchterlich" bis 4 = "Du riechst so angenehm wie Sonnencreme")
* `day2`: Sauberkeit am zweiten Tag des Festivals
* `day3`: Sauberkeit am dritten Tag des Festivals



Aufgabe 2 | Working-Directory bestimmen
------------------------------

Bestimmt zunaechst das Working-Directory auf den Ordner, in dem die `festival.txt` Datei liegt. Benutzt hierfuer die Funktion `setwd()`. Hierfuer drueckt ihr `Strg + Umschalt + K` auf eurem Keyboard. 

In eurer Console sollte nun ein Befehl ausgefuehrt sein, der in etwa so aussieht: 

```
setwd("C:/Users/Christian/Dropbox/Christian_HiWi/_Statistik I_Tutorat/01_Einfuehrung/Tutorat")
```

Aufgabe 3 | Festival-Datei in R einlesen
---------------------------------------

Als naechstes laden wir die Datei in R. Versichert euch zunaechst mit folgendem Befehl, dass ihr euer Arbeitsverzeichnis richtig bestimmt habt:

```{r}
getwd()
```

Jetzt koennen wir die Datei laden. Hierfuer benutzen wir die `read.table()` Funktion. 

```{r}
festival <- read.table("festival.txt", header = TRUE, sep = "\t")
```

* `sep = "\t"` bedeutet, dass die Werte der Datei durch einen Tabstop getrennt sind. 
* `festival`ist ein beliebiger Name. Wichtig ist nur, dass er nicht mit einer Zahl beginnt. 

Aufgabe 4 | Den Datensatz kennenlernen
----------------------------------------

Nachdem der Datensatz geladen ist, koennen wir ihn betrachten. 
Zunaechst moechten wir wissen, welche Variablen im Dataframe sind. 

```{r}
names(festival)
```

Eine Variable kann in R durch ein `$-Zeichen` aufgerufen werden. 

```{r}
festival$day1
```

Ihr seht alle 810 Werte dieser Variable. Jeder Wert ist die Sauberkeit einer Person am ersten Tag des Festivals. 

Den kompletten Datensatz koennen wir mit folgender Funktion ansehen: 

```{r}
View(festival)
```

Damit wir nicht immer `festival$` vor einer Variable schreiben muessen, benutzen wir die `attach()` Funktion. Nachdem wir sie benutzt haben, genuegt es, `day1` fuer die Spalte des Dataframes zu schreiben. 

```{r}
attach(festival)
day1
```

Aufgabe 4 | Deskriptive Statistik
------------------------------------------------------

### Wie sauber ist die sauberste Person am ersten Tag des Festivals?

```{r}
max(day1)
```

Auf einer Skale von 0 bis 4 hat die sauberste Person einen Wert von 3.69. 

### Wie dreckig ist die dreckigste Person am ersten Tag des Festivals?

Erinnert euch an die Funktion, die statt dem maximalen den minimalen Wert einer Variable findet. 

```{r}
min(day1)
```

### Wie sauber ist die sauberste Person am zweiten Tag des Festivals? 

```{r}
max(day2)
```

Wenn wir diese Zeile ausfuehren, bekommen wir einen `NA`. Allerdings konnten wir unter `View()` sehen, dass es in der Variable Werte gibt. Das Ergebnis `[1] NA` kommt zu Stande, weil wir der Funktion nicht gesagt haben, dass es fehlende Werte in der Variablen gibt. Dies koennen wir auch durch eine Funktion herausfinden:

```{r}
is.na(day2)
any(is.na(day2))
```

Die erste Funktion zeigt uns fuer jeden Wert der Variable, ob es sich um einen `NA` handelt. Die zweite Funktion sagt uns, ob mindestens ein `NA` in der Variable steckt. 


Nachdem wir wissen, dass es `NA`s in der Variable gibt, koennen wir unseren Code verbessern.

```{r}
max(day2, na.rm = T)
```

`na.rm = T` sagt der Funktion, dass `NA`s in der Variable sind. Wir sehen, dass bereits am zweiten Tag die sauberste Person nicht mehr so sauber ist, wie die sauberste Person am ersten Tag. 


### Wie dreckig ist die dreckigste Person am zweiten Tag des Festivals?

```{r}
min(day2, na.rm = T)
```

### Finde Heraus, ob es fehlende Wert in der Variable day3 gibt, ohne die Variable zu betrachten

```{r}
any(is.na(day3))
```


### Und wie dreckig ist die dreckigste Person am dritten Tag des Festivals? 

```{r}
min(day3, na.rm = T)
```


Aufgabe 5 | Teile des Datensatzes betrachten
------------------------------------------------------

Mit `max()` und `min()` finden wir die hoechsten und niedrigsten Werte einer Variablen. Wir wissen aber nicht, welche Personen diese Werte haben. Hierfuer gibt es die `which.max()` und `which.min()` Funktionen. 

```{r}
dirty <- which.min(day2)
dirty
```

Mit `which.in(day2)` findet die Zeile der Person, die am zweiten Tag am dreckigsten ist. Wir speichern diesen Wert in der Variable `dirty`. 

Wir wissen aber noch nicht, wie wir die Person aufgrund der Zahl finden. Wir koennten in `View()` die Zeile suchen. Das wuerde auf Dauer aber zu lange dauern. Alternativ koennen wir auch nur Ausschnitte des Dataframes betrachten.

```{r}
festival[1,]
festival[1,2]
festival[1, c(2:5)]

festival[c(1:5), ]
festival[c(1:3), c(1,3,5)]
```

Mit der eckigen Klammer koennen wir Teile des Dataframes betrachten. Das Komma in der Mitte trennt Zeilen von Spalten. Links vom Komma stehen die Zeilen, rechts die Spalten. Mit `c()` bestimmen wir die Anzahl der Zeilen und/oder Spalten, die wir betrachten wollen.  

### Zeige die Zeilen 300 bis 305 mit allen Spalten

```{r}
festival[c(300:305),]
```


### Zeige die Zeile 466 mit den Spalten 3 bis 5

```{r}
festival[466, c(3, 5)]
```


### Wer ist die dreckigste Person am zweiten Tag des Festivals? 

Erinnert euch, dass wir die Zeile der Person in der Variable `dirty` gespeichert haben. Diese koennen wir nun statt einer Zahl verwenden. 

```{r}
festival[dirty,]
```










