Tutorat | Statistik I | 30.06.2014

05 - Bivariate Statistik Einführung
========================================================

```{r}
library(ggplot2)
```


```{r}
#setwd("~/Dropbox/Christian_HiWi/_Statistik I_Tutorat/05_Bivariate deskriptive Statistik 1/Tutorat")
setwd("C:/Users/Christian/Dropbox/Christian_HiWi/_Statistik I_Tutorat/05_Bivariate deskriptive Statistik 1/Tutorat")
```

#### Datensatz der Studenten laden
```{r}
studis <- read.csv("studidaten.csv", header= T, sep =",")  # Datensatz der Studierenden
```

#### Scatterplot zwischen der Schuhgröße und der Körpergröße
```{r}
scat.studis <- ggplot(studis, aes(x = shoesize, y = height)) + geom_point(size = 6) + geom_smooth(method = lm, se = F) + labs(title = "Scatterplot Schuhgroesse und Koerpergroesse", x = "Schuhgroesse", y = "Koerpergroesse")
scat.studis
```

#### Korrelation 

```{r}
cor(studis$shoesize, studis$height, use="complete.obs")  # Produkt-Moment-Korrelation
```

*use="complete.obs": Der Datensatz enthält NAs. Damit die Korrelation in R gerechnet werden kann, wird dieses Argument übergeben. Zeilen, die ein NA enthalten, werden nicht für die Berechnung der Korrelations verwendet. 


### Der Korrelationskoeffizient und der Scatterplot

http://rlanders.net/correlation.html


#### Weitere Links

* https://stats.stackexchange.com/questions/36/examples-for-teaching-correlation-does-not-mean-causation
* https://stats.stackexchange.com/questions/534/under-what-conditions-does-correlation-imply-causation



