Tutorat | Statistik I | 07.07.2014

06 - Bivariate Statistik II | Nachbereitungsaufgaben
========================================================

```{r}
suppressWarnings(suppressMessages(library(Hmisc)))
suppressWarnings(suppressMessages(library(vcd)))
suppressWarnings(suppressMessages(library(heplots)))
```

```{r}
setwd("C:/Users/Christian/Dropbox/Christian_HiWi/_Statistik I_Tutorat/06_Bivariate deskriptive Statistik 2/Tutorat")
```


## Aufgabe 1
Nachfolgend sehen Sie Beispiele für Zusammenhänge. Geben Sie für jedes Beispiel an, welches Zusammenhangsmaß Sie berechnen würden (es können auch mehrere sein).


### a.  Zusammenhang zw. Geschlecht und Mitgliedschaft im Fußballverein

* Geschlecht: nominalskaliert (dichotom)
* Mitgliedschaft im Fußballverein: nominalskaliert

```
Chi-Quadrat
Cramers V
```


### b.  Zusammenhang zw. Mathenote und Deutschnote in Klasse 7

* Mathenote: rangskaliert
* Deutschnote: rangskaliert

```
Spearman's Rho
Kendall's Tau
Goodmann-Kruskal (y)
```

### c.  Zusammenhang zw. Klassenzugehörigkeit (6a, 6b, 6c, 6d) und Intelligenz

* Klassenzugehörigkeit: nominalskaliert (mehrere Ausprägungen)
* Intelligenz: intervallskaliert

```
Eta-Quadrat
```

### d.  Zusammenhang zw. Besuch der Vorlesung und Punktewert in Klausur

* Besuch der Vorlesung: nominalskaliert (dichotom)
* Punktewert in Klausur: intervallskaliert

```
Punktbiseriale Korrelation
```

### e.  Zusammenhang zw. Studienabschluss (BA, MA) und Abschlussnote 

* Studienabschluss: rangskaliert
* Abschlussnote: rangskaliert

```
Spearman's Rho
Kendall's Tau
Goodmann-Kruskal (y)
```

### f.  Zusammenhang zw. Schulartzugehörigkeit (z.B. Gymnasium) und Leistung bei PISA

* Schulartzugehörigkeit: rangskaliert / nominalskaliert (mehrere Ausprägungen)
* Leistung in PISA: intervallskaliert

``` 
Eta-Quadrat
```

## Aufgabe 2
Sie haben bei N = 20 SuS verschiedene Variablen erhoben. Diese sind:
* Geschlecht (gesch): weiblich (= 0), männlich (= 1)
* Bundesland (bundl): BW (= 0), NRW (= 1), HE (= 2)
* Schulartzugehörigkeit (schulart): Hauptschule (= 1), Realschule (= 2), Gymnasium (= 
3)
* Beruf der Eltern (beruf): ungelernte Arbeitskraft (= 1), Selbständiger (= 2), obere 
Dienstklasse (= 3)
* Leistung in Mathe (mathe): in Punkten
* Leistung in Deutsch (deutsch): in Punkten

```{r}
daten <- read.table("06_daten.txt", header=T, sep="\t")
str(daten)
daten
```

### a) Untersuchen Sie in R mit allen zutreffenden Zusammenhangsmaßen, ob es einen Zusammenhang zwischen Geschlecht und Bundesland gibt.


* Geschlecht: nominalskaliert
* Bundesland: nominalskaliert


#### Chi-Quadrat
```{r}
chisq.test(daten$gesch, daten$bundl, correct=F)
chisq.test(daten$gesch, daten$bundl, correct=F)$statistic
```

#### Cramer's V

Folgende Funktion rechnet Cramers V aus zwei nominalskalierten Variablen aus: 
```{r}
cv.test <-  function(x,y) {
  # Berechnet Cramers V
  #
  # Args: 
  #     x = nominalskalierter Vector
  #     y = nominalskalierter Vector
  #
  # Return:
  #     Cramers V
  #
  # Source: 
  #     http://www.r-bloggers.com/example-8-39-calculating-cramers-v/
  
    CV <- sqrt(chisq.test(x, y, correct=FALSE)$statistic /
              (length(x) * (min(length(unique(x)),
                                length(unique(y))) - 1)))
    cat("Cramér V / Phi:\n")
    return(as.numeric(CV))
}
```

```{r}
cv.test(daten$gesch, daten$bundl)
table.daten <- table(daten$gesch, daten$bundl)  # Wird der Funktion 
               #assocstats übergeben
assocstats(table.daten)
```


### b)  Erstellen Sie in R auch eine Tabelle, um die Richtung des Zusammenhangs zwischen Geschlecht und Bundesland zu bestimmen.

```{r}

```

### c)  Untersuchen Sie in R mit allen zutreffenden Zusammenhangsmaßen, ob es einen Zusammenhang zwischen Schulartzugehörigkeit und Beruf der Eltern gibt und wie er aussieht.

* Schulartzugehörigkeit: rangskaliert
* Beruf der Eltern: rangskaliert

#### Spearman's Rho

```{r}
cor(daten$schulart, daten$beruf, method="spearman")
```

#### Goodmann-Kruskal (y)

```{r}
rcorr.cens(daten$schulart, daten$beruf, outx=T)[2] 
      # Die [2] gibt den Koeffizienten zurück
```

#### Kendall's Tau

```{r}
cor(daten$schulart, daten$beruf, method="kendall")
```

Mehr über die Auswahl der Koeffizienten: https://stats.stackexchange.com/questions/18112/how-does-the-goodman-kruskal-gamma-test-and-the-kendall-tau-or-spearman-rho-test

### d)  Untersuchen Sie in R mit allen zutreffenden Zusammenhangsmaßen, ob es einen Zusammenhang zwischen Leistung in Mathe und Deutsch gibt und wie er aussieht.

* Leistung in Mathe: intervallskalliert (in Punkten)
* Leistung in Deutsch: intervallskalliert (in Punkten)

#### Produkt-Moment-Korrelation

```{r}
cor(daten$mathe, daten$deutsch, method="pearson")
```


### e) Untersuchen Sie in R mit allen zutreffenden Zusammenhangsmaßen, ob es einen Zusammenhang zwischen Geschlecht und Leistung in Deutsch gibt und wie er aussieht.

* Geschlecht: nominalskaliert (dichotom)
* Leistung in Deutsch: intervallskalliert

#### Produkt-Moment-Korrelation

```{r}
cor(daten$gesch, daten$deutsch, method="pearson")
```

Dieser Koeffizient ist sollte unter Betrachtung der Kodierung der Variable *gesch* interpretiert werden. Schauen wir uns nochmal den Datensatz an:

```{r}
daten
```

Das Geschlecht wurde mit 0 und 1 kodiert. Würden wir die Kodierung umdrehen, kehrt sich der Korrelationskoeffizient um.

```{r}
daten <- cbind(daten, gesch2 = recode(daten$gesch, "0 = 1; 1 = 0"))
daten
```

Nun führen wir die Korrelation erneut aus. Diesmal aber mit den umgedreht kodierten Daten.

```{r}
cor(daten$gesch2, daten$deutsch, method="pearson")
```

Wir sehen, dass der Koeffizient nun positiv ist. 

```{r}
tapply(daten$deutsch, daten$gesch, mean)
```

Wir können ebenso erkennen, dass die Mädchen (0) besser abgeschnitten haben als die Jungen (1). Es gibt daher einen starken Zusammenhang zwischen Geschlecht und Deutschnote in der Klasse. 


### f) Untersuchen Sie in R mit allen zutreffenden Zusammenhangsmaßen, ob es einen Zusammenhang zwischen Bundesland und Leistung in Mathematik gibt und wie er aussieht.

* Bundesland: nominalskaliert (mehr als zwei Ausprägungen)
* Leistung in Mathematik: intervallskaliert (in Punkten)

#### Eta-Quadrat

```{r}
model.daten <- aov(daten$mathe ~ daten$bundl, data = daten)
etasq(model.daten)
```


### g)  Untersuchen Sie in R mit allen zutreffenden Zusammenhangsmaßen, ob es einen Zusammenhang zwischen Beruf der Eltern und Leistung in Deutsch gibt und wie er aussieht.

* Beruf der Eltern: rangskaliert
* Leistung in Deutsch: intervallskaliert

#### Eta-Quadrat

```{r}
model.daten.2 <- aov(daten$deutsch ~ daten$beruf, data = daten)
etasq(model.daten.2)
```

Wir können den Wert auch einzeln bestimmen und zusätzlich runden.

```{r}
round(etasq(model.daten.2)[[1]][1], 2)
```

